最　高　行　政　法　院　判　決　　　　　　　　　九十一年度判字第二三○二號
　　再 審原 告　甲○○○
　　　　　　　　　　　　　　送.
　　再 審被 告　財政部臺北市國稅局
　　代　表　人　丙○○
右當事人間因遺產稅事件，再審原告對本院中華民國九十年二月二日九十年度判字第
一七三號判決提起再審之訴。本院判決如左：
　　主  文
再審之訴駁回。
再審訴訟費用由再審原告負擔。
　　理  由
一、再審原告起訴意旨略謂：（一）再審原告以現金投資於同福貿易股份有限公司（
    下稱同福公司），始於五十七年八月三十一日，投資現金新臺幣（以下同）七○
    ○、○○○元，至六十一年六月二十六日轉讓出股份二○○、○○○元，餘額為
    五○○、○○○元，此部分為再審原告之夫胡樹勳贈與再審原告之特有財產，依
    財政部六十二年十二月二十一日台財稅第三九三八六號函規定，再審原告可選擇
    主張係屬配偶之贈與，免併入遺產課稅。（二）六十二年二月八日以後，再審原
    告以自有資金投資同福公司之股份，共有五次增資，一次轉讓，一次自他人購入
    ，此部分為再審原告之特有財產。詳析如下：１、六十二年三月三十一日由盈餘
    轉增資二五○、○○○元；２、六十三年三月二十五日，盈餘轉增資三八五、一
    六五元及再審原告現金匯存華南銀行大稻埕分行同福公司帳戶三六四、八三五元
    ，共計七五○、○○○元；３、六十四年六月二日，盈餘轉增資五六七、三二八
    元及再審原告現金匯存華南銀行大稻埕分行八二、六七二元，共計六五○、○○
    ○元；４、六十六年四月十七日，盈餘轉增資六一一、四○六元及再審原告現金
    匯存華南銀行大稻埕分行八三八、五九四元，共計一、四五○、○○○元；５、
    七十三年四月二日再審原告以現金匯存華銀大稻埕分行一、六○○、○○○元；
    此外另有：６、八十年三月一日一次轉讓八○○、○○○元；７、六十九年四月
    十四日自他人購入六○○、○○○元。原判決以「再審原告雖主張上開股份及土
    地均為其特有財產，卻猶申報於其被繼承人遺產中。」而判決再審原告之訴無理
    由，惟再審原告若不申報妻之特有財產於遺產稅申報書第五欄，嗣再審被告見解
    不同，將之併入遺產總額核課遺產稅時，除核定本稅外，並將處一倍之罰鍰，對
    再審原告更為不利。況依再審原告提示投資明細表及按再審被告認定聯合財產方
    式之計算表，則本部分投資面額應為二、九九○、五八九元，非再審被告計算之
    三、一九○、六五八元。（三）再審原告名下不動產臺北市○○○路三六九巷三
    六弄三五號四樓（改編新門牌：忠孝東路四段二○五巷七弄十三號四樓）房屋全
    部，價額一、二三九、八○○元及其基地；臺北市大安區○○○○段一八五地號
    土地應有部分二○五／一○、○○○，價額一○、○九三、六九六元部分：原判
    決不懂遺產及贈與稅稽徵申報實務，且不注意而排斥有利於再審原告之情形，致
    作成不公正之判決，再審原告自難甘服。查原判決對於有利再審原告之證據，諸
    如：以華僑身分回國投資、土地及建物登記簿謄本所記載為再審原告之身分及地
    址等，完全不注意而排除對再審原告有利之情形，顯然違反行政程序法第五條、
    第六條、第九條及第三十六條規定。再者，再審被告對系爭不動產部分並無任何
    查核動作，僅一昧否定再審原告所提出之證據，主張無資金流程即係空言主張，
    顯與夫妻男女平等原則有違，原判決適用顯有法令錯誤等語，爰求為廢棄原判決
    並撤銷一再訴願決定及原處分。
二、再審被告答辯意旨略謂：（一）登記於被繼承人之配偶（即再審原告）名下之土
    地及同福公司投資額部分：本項係再審被告依據再審原告之申報及查得資料，核
    定被繼承人配偶（即再審原告）名下所有坐落臺北市○○區○○段六小段一八五
    地號土地（應有部分一萬分之二○五）（價值為一○、○九三、六九六元）及投
    資同福公司四次現金增資（六十三年三月二十五日、六十四年六月二日、六十六
    年四月十七日、七十三年四月二日），投資面額二、八八六、一四一元及其盈餘
    轉增資（按再審原告特有財產及聯合財產持有比率核算）投資面額三○四、五一
    七元（投資面額共計三、一九○、六五八元），再按該公司八十一年七月十八日
    之資產淨值核算投資遺產額為七、四三二、三六二元，認上開二項為聯合財產，
    乃併計被繼承人遺產總額。再審原告雖一再主張系爭土地係自行出資購買，該現
    金增資額為其特有財產，惟未能提示確實由其出資購置及投資之資金流程以及其
    他客觀有利之證明文件以實其說，僅就對其主張之事實與判決確定之事實不同而
    反覆訴求，任意指摘，僅為法律見解及事實之爭議，不符提起再審之要件。（二
    ）現金三、一三七、七七九元部分業經鈞院以九十年二月二日九十年度判字第一
    七三號判決撤銷此部分原處分及再訴願決定，由再審被告查明後另為適法之處理
    。按行政訴訟之提起，應以有官署之行政處分存在為前提，本項已因行政訴訟判
    決撤銷，在再審被告未為重行處分前，此前提要件即不存在，再審原告遽行提起
    行政訴訟再審之訴，於法未合。（三）登記於被繼承人配偶（即再審原告）名下
    之房屋及剩餘財產差額分配請求權扣除額部分：１、本項房屋部分係再審被告依
    據再審原告之申報及查得資料，核定被繼承人配偶名下所有坐落臺北市○○○路
    三六九巷三十六弄三十五號四樓房屋（所有權全部）及同巷弄三十七號地下室（
    應有分千分之一一二）（價值各為一、二三九、八○○元，三七七、四二八元）
    為聯合財產，併計被繼承人遺產總額。又系爭房屋部分於復查階段，再審被告以
    再審原告未能提示支付資金流程而否准核減。而剩餘財產差額分配請求權扣除額
    部分，經依被繼承人配偶（即再審原告）之財產目錄及查得資料，被繼承人及其
    配偶七十四年六月五日以後取得財產價值分別為一一、四九四、七○二元及七、
    六二二、一○三元，且雙方未有負債情事，是剩餘財產之差額三、八七二、五九
    九元，該差額之二分之一為一、九三六、三○○元復查決定准予追認扣除額。２
    、惟此二部分業經再訴願決定撤銷原決定及原處分，再審被告已依撤銷意旨重新
    核算該二筆房屋價值各為一、二三九、八○○元及一九三、五五八元，被繼承人
    及其配偶七十四年六月五日以後取得財產價值分別為一一、三一○、八三二元及
    七、六二二、一○三元，尚未查得雙方有負債之情，是剩餘財產之差額為三、六
    八八、七二九元，該差額之二分之一為一、八四四、三六五元，較原復查決定遺
    產額及扣除額差額各為一八三、八七○元及九一、九三五元准予核減，並於八十
    八年七月五日作成重核復查決定書，再審原告復提起訴願，並經財政部以八十九
    年六月二十九日台財訴第0000000000號訴願決定駁回在案，再審原告
    如仍不服應依行政訴訟法第四條第一項規定向臺北高等行政法院另案提起行政訴
    訟，係另一行政爭訟程序，再審原告併同提起再審之訴，程序顯有未合，非屬本
    次再審之範疇等語，資為抗辯。
三、關於坐落臺北市○○區○○段六小段一八五地號土地應有部分一萬分之二○五及
    投資同福公司股份部分：本院按：再審原告謂其依財政部六十二年十二月二十一
    日台財稅第三九三八六號函規定，可選擇主張前開土地及投資同福公司股份係屬
    其配偶對其之贈與，免併入遺產課稅云云，惟財政部前開函係就財產歸屬何人確
    定後，如何課徵或應否課徵遺產稅、贈與稅所為之釋示，並未賦予人民以任意主
    張財產屬何人所有之選擇權；且財產歸屬何人，於財產取得時，即已特定，除非
    有移轉情形，自不得於異時為相異之主張；況就財產之歸屬於異時為相異之主張
    ，以獲取不法利益，亦與誠信原則有違，為法所不容；以上各節，為遺產稅納稅
    義務人申報遺產時，應知悉或應遵守，於遺產稅申報實務自不容有相悖之情形發
    生。又納稅義務人於為稅捐申報時，原有據實陳報之義務，苟已據實申報，經稅
    捐稽徵機關查核無訛，納稅義務人即無遭受逾越其法定義務之課稅或罰鍰處分之
    餘地。次按本件再審原告提起本件再審之訴，無非係主張原處分違反行政程序法
    第五條、第六條、第九條及第三十六條，原判決竟予維持，適用法規顯有錯誤。
    經查：（一）原處分之內容係就再審原告名下之前開二部分財產認係本件再審原
    告之夫胡樹勳之遺產，並無行政處分內容不明確之情形；另再審原告主張前開同
    福公司股份屬其特有財產，係以原始投資款為其夫所贈與，其後增資而得之股份
    亦登記為再審原告名義，亦應認屬其夫之贈與，另再審原告原在香港從事經濟活
    動，為有資力從事投資之人等情為據。而原處分就此以再審原告於申報遺產稅時
    ，已將此部分財產列入被繼承人胡樹勳之遺產，且再審原告所主張對己有利事項
    ，其並未能提示確實出資之證明，而未予肯認，是原處分業已對再審原告及有利
    不利情形，一律注意；又再審原告並未主張亦未提出任何證據以證明本件再審被
    告有於相同之情形下，給與其他人更有利之待遇，原處分自無違反行政程序法第
    五條、第六條、第九條及第三十六條規定之情形。又再審原告提起行政訴訟後，
    原判決就此部分係以：「關於投資同福公司股份部分，再審原告或稱資金係其被
    繼承人所贈與，或稱係其自己資金所投入，並不一致；關於系爭土地部分，依再
    審原告所稱其購置價金若非再審原告所有，抑或再審原告之被繼承人無贈與之意
    思，何庸登記在再審原告名下云云，亦不明確，難遽採信。且再審原告雖主張上
    開股份及土地均為其特有財產，卻猶申報於其被繼承人之遺產中。又再審原告當
    時雖屬華僑，其回國投資之處理，有當時華僑回國投資條例之適用，如自國外匯
    入資金，受當時外管制法令之規制，但均無從據以辨明上開股份或土地之投入
    資金，是否為再審原告自有者，不能據以認定上開股份或土地為再審原告之特有
    財產。」等語，認再審被告所為原處分無誤，而予維持，經核亦無違反各該行政
    程序法規定。（二）查依前開說明，本件再審原告對財產屬何人所有並無任意主
    張之選擇權，且其於申報遺產稅時，既主張前開財產為胡樹勳之遺產，再審原告
    自不容再於行政爭訟中另為不同之主張。又本件財產苟確屬再審原告所有，其以
    再審被告若有不同見解，其恐因之受裁罰處分，始申報為胡樹勳所有云云，揆之
    前揭說明，實難採信。從而，本部分再審之訴，難認有理由。
四、關於門牌號碼臺北市○○○路三六九巷三六弄三五號（新門牌臺北市○○○路○
    段二○五巷七弄十三號）四樓房屋部分：原判決係以原處分及訴願決定關於此部
    分業經再訴願決定予以撤銷，對再審原告並無不利，再審原告對之提起行政訴訟
    為欠缺權利保護要件，而駁回再審原告於前程序此部分之訴，經核並無不合。再
    審原告提起再審之訴就此所主張之再審理由，核均係有關前開土地部分，實與本
    部分無關，則再審原告執同一理由對此部分提起再審之訴，亦難認為有理由。
據上論結，本件再審之訴為無理由，爰依行政訴訟法第二百七十八條第二項、第九十
八條第三項前段，判決如主文。
中　　華　　民　　國　　九十一　　　年　　 十二 　　　月　　 十九 　　　日
                    最 高 行 政 法 院  第 三 庭
                                審 判 長 法  官　　　葉　振　權
                                         法  官      林　家　惠
                                         法  官　　　吳　錦　龍
                                         法  官　　　劉　鑫　楨
                                         法  官　　　吳　明　鴻
右  正  本  證  明  與  原  本  無  異
　　　　　　　　　　　　　　　　　　　　 法院書記官　阮  桂  芬
中　　華　　民　　國　　九十一　　　年　　　十二　　　月　　　十九　　　日
